# 请教陈版-关于股东借款（无息）的帐务处理问题-急！

提问人：pp20080128 时间：2011-03-04 23:16:57
陈版您好，请教： A公司原挂账应付股东B-股利款，后来经股东同意，将该应付股利转为长期借款，借款期为 2 年，无息。请问，在转长期借款的时候，这个长期借款是不是要以公允价值入账？如果是，该如何确认这个公允价值，在初始确认的公允价值与未来到期还款额的差额，是进入什么会计科目？后续的会计处理如何？谢谢！

回答人：chenyiwei
由于该项应付股利已经转为长期借款，明确期限为 2 年，无息，因此应当视作原先的一项金融负债（应付股利）的终止确认和一项新的金融负债（长期借款）的初始确认。由于 2 年期无息借款的授予是基于股东和企业之间的特殊关联关系，因此一般理解应当存在权益性交易的成份。 A企业应作如下帐务处理：借：应付股利，贷：长期借款，贷：资本公积。 其中，上述分录中贷记长期借款的金额为该笔借款 2 年后偿还的本金按市场利率（A企业向不具有关联关系的商业银行申请同等期限的无担保借款时，银行要求的利率）
折现的现值（即该笔 2 年期无息借款于开始日的公允价值），贷记资本公积的金额为两者的差额，表明存在权益性交易。该笔长期借款后续按实际利率法进行后续计量，确认利息费用并计入A公司的损益。

回答人：chenyiwei
回复 报纸 pp20080128 的帖子基本上可以这样理解。还需要考虑的问题是币种相同。如果该A公司也从其他地方取得同等期限、同等条款、同样币种的贷款，也可使用类似交易的利率作为参考。

回答人：chenyiwei
回复 Phoebe199 的帖子
1 、对 2010 年年报而言，需要判断该股权转让和重组事项是否属于资产负债表日后的调整事项，还是非调整事项。需要考虑的问题是：该借款的重组是否为与股权转让一并谈判达成、互为条件的一揽子交易；何时就该债务重组达成协议；何时满足协议生效条件；等等。
2 、同样需要考虑该借款的重组是否为与股权转让一并谈判达成、互为条件的一揽子交易。如果确实是一揽子交易，则在原股东放弃股权的情况下对欠原股东的债务进行债务重组，应不属于权益性交易。

提问人：zhangjie030206 时间：2011-08-18 14:37:55
回复 pp20080128 的帖子
我审过一家企业也是母公司给的无息贷款，可没约定还款日期，这个该怎么办，它现在挂往来款？

回答人：chenyiwei
没有约定还款日期也就不能折现，可按面值反映。并充分披露未约定还款日、可能被随时要求偿还的事实。资产负债表上列报为流动负债。

提问人：zhangjie030206 时间：2011-08-18 16:31:36
回复 zhangjie030206 的帖子
那豁免的利息也要计入资本公积吧

回答人：chenyiwei
理论上应当是。

提问人：sun19871025 时间：2011-08-19 09:38:24
回复 chenyiwei 的帖子
如果企业与股东没有将应付股利转为借款的协议或约定（只是企业领导间的口头协商），企业一直挂在应付股利科目并未支付，股东也没有要求企业支付的计划，并且预计企业未来几年也不会支付股利。那么企业一直挂在应付股利科目是否适当？

回答人：chenyiwei
根据目前所能获得的书面证据，继续挂在应付股利应当是可以的，因为股东可以以股东会的利润分配决议为依据，随时要求公司支付该笔股利。

提问人：Phoebe199 时间：2011-10-20 17:02:29
陈版，我还有另外一个问题，另外一家公司D公司向股东E公司借款，签订借款协议，借款期为 5 年，但计息期间只有2.5年，有2.5年的免息期，那D如何确认该负债公允值？已经D公司之后期间的帐务该如何处理？谢谢

回答人：chenyiwei
同样也是采用现金流折现的方式确定。在恰当折现的情况下，后续采用实际利率法逐年确认利息收入和利息支出。

提问人：Phoebe199 时间：2011-10-21 14:29:16
1 、该借款的重组与股权转让一并谈成，为一揽子交易，于签订日协议开始有效，且 2010 年的报告日在签订协议之后，我认为应该属于调整事项，需重新计算该借款于发生日的公允值以及原计入权益的金额；这样理解是否正确？ 2 、该债务重组协议对该债务也还有一年的免息期，那是否也应在债务重组日重新计算借款的公允值，并将帐面价值与公允价值的差异确认为债务重组收益，同时在免息期分别确认财务费用？

回答人：chenyiwei
1 、要看实质上是何时就该条款达成一致的。如果在报告年度的 12 月 31 日之后的，则属于非调整事项。 2 、是。

提问人：Phoebe199 时间：2011-10-24 17:25:35
陈版，债务重组生效日期与签订日期一致，均为 2011 年 2 月，但是于该时点原来的免息贷款协是是尚未执行完毕的，如果不进行调整，那么账面记录的负债与债务重组所对应的债务金额不一致（因为债务重组对贷款的本金进行重组）？请问该情况如何处理？

回答人：chenyiwei
那就不能在 2010 年内对该债务重组事项进行处理，因为这不是 2010 年末已存在的状态。在重组协议生效时点，重组后的新的长期借款的现值与原条件下长期借款于该日的帐面价值（摊余成本法下）之间的差额调整资本公积。

提问人：飘雪～ 时间：2015-10-19 15:14:51
陈版，看了《计学撮要 2013 》 问题5-2-9（关联方资金拆借在现金流量表列示），双方未签订借款协议、未约定还款期限、借出时时分多次、借款无利息，该种情况下更接近经营活动行为。
根据这个案例，甲借A公司的资金是否也在编制现金流量表是可以算经营活动。

回答人：chenyiwei
“双方未签订借款协议、未约定还款期限、借出时时分多次、借款无利息”应作为经营活动现金流列报更好。对异常波动的原因，建议在附注中解释。

提问人：ken_dream 时间：2017-02-06 21:48:59
请教陈版： 长期借款按折现值确认时，是否存在税会差异？是否需要确认递延所得税负债并调整资本公积？

回答人：chenyiwei
负债的账面价值（折现值）小于计税基础，应是应纳税暂时性差异，应在初始确认时确认递延所得税负债并调整资本公积。但该递延所得税负债的后续转回是计入利润表中所得税费用的。

提问人：ken_dream 时间：2017-02-07 16:39:47
@陈版 这个是否适用递延税的”初始确认豁免“呢，因为长期借款确认的时候，非企业合并，也不影响会计利润和应税所得？
不是特别清楚”初始确认豁免”的应用环境，比如可供出售的公允价值变动，计入资本公积。在税会差异初始产生的时候，应该也是也符合“豁免”的条件，但是一般是要做递延税处理的，只不过转回时通过资本公积转回，跟这里的免息借款折现的转回也不太一样。
谢谢陈版

回答人：chenyiwei
这种情况不适用“初始确认豁免”，可参照《瑞华研究 2010 ～ 2016 汇编》之“问题2-3-14（可转换公司债券中的权益成分对递延所得税负债确认的影响）”。

提问人：ken_dream 时间：2017-02-07 20:07:39
谢谢陈版，看了一下汇编的解读，汇编问题2-3-14只是结论性地阐述该情况不属于豁免的情况，并没有解释不适用豁免的原因或理解方式。
准则讲解 2010 ：
第十九章 所得税
第三节 递延所得税负债及递延所得税资产 一、递延所得税负债的确认和计量 (2)除企业合并以外的其他交易或事项中，如果该项交易或事项发生时既不影响会计利润，也不影响应纳税所得额，则所产生的资产、负债的初始确认金额与其计税基础不同，形成应纳税暂时性差异的，交易或事项发生时不确认相应的递延所得税负债。 该规定主要是考虑到由于交易发生时既不影响会计利润，也不影响应纳税所得额，确认递延所得税负债的直接结果是增加有关资产的账面价值或是降低所确认负债的账面价值，使得资产、负债在初始确认时，违背历史成本原则，影响会计信息的可靠性。
三、特定交易或事项中涉及递延所得税的确认 （一）与直接计入所有者权益的交易或事项相关的所得税 与当期及以前期间直接计入所有者权益的交易或事项相关的当期所得税及递延所得税应当计入所有者权益。直接计入所有者权益的交易或事项如对会计政策变更采用追溯调整法或对前期差错更正采用追溯重述法调整期初留存收益的、可供出售金融资产公允价值的变动计入所有者权益的、同时包含负债及权益成份的金融工具在初始确认时计入所有者权益的情况等。
免息借款的例子，在长期借款折现初始确认时，差额计入资本公积，确认递延税时调整资本公积，不会影响负债初始确认的历史成本原则，因此不适用“豁免”？

回答人：chenyiwei
可以这样理解。可以类比的是IAS 12第 23 段中对与可转债相关的暂时性差异在初始确认时确认递延所得税资产的原因解释：
In accordance with IAS 32 Financial Instruments: Presentation the issuer of a compound financial instrument (for example, a convertible bond) classifies the instrument's liability component as a liability and the equity component as equity. In some jurisdictions, the tax base of the liability component on initial recognition is equal to the initial carrying amount of the sum of the liability and equity components. The resulting taxable temporary difference arises from the initial recognition of the equity component separately from the liability component. Therefore, the exception set out in paragraph 15(b) does not apply. Consequently, an entity recognises the resulting deferred tax liability. In accordance with paragraph 61A, the deferred tax is charged directly to the carrying amount of the equity component. In accordance with paragraph 58, subsequent changes in the deferred tax liability are recognised in profit or loss as deferred tax expense (income).

提问人：PIL 时间：2017-02-08 10:43:11
陈老师，请问股东长期借款也属于复合金融工具吗？只含有含有负债成份，不含有权益成份，还是不太明白为何确认递延所得税负债。

回答人：chenyiwei
无息借款的公允价值低于子公司收到的现金的差额，就是母公司对子公司的资本性投入（计入资本公积），所以是既有负债成分也有权益成分的混合工具。

提问人：呼叫帮助 时间：2017-06-20 20:44:21
本集团公司是事业单位企业化管理，A公司是本集团公司的全资子公司，B公司是A公司的全资子公司。B公司经营我省的晚报发行。B公司用广告版面置换的房产、汽车直接上交给本集团。集团公司视同B公司的利润上交。本集团公司的账务处理是以收到B公司置换的房产、汽车作为投资收益的处理，B公司作为利润分配处理。 我们审计时，项目经理提出这样处理不合适，他认为应这样处理， B公司用广告版面置换的房产、汽车应当直接给A公司，不应上交给本集团，毕竟B公司是A公司的全资子公司，收益归直接出资方。现在B公司用广告版面置换的房产、汽车直接上交给本集团，应当视同B公司先作为利润分配给A公司，然后再视同A公司借款给集团公司。故此A公司账务处理为： 借：其他应收款-集团公司 贷：投资收益 我个人认为，项目经理的处理不符合业务实质，B公司用广告版面置换的房产、汽车直接上交给本集团，实质就应当视同B公司先利润分配给A公司，然后再由A公司将此分配给集团公司。另外若按项目经理的处理方式，虽然合并报表不影响最终结果但是A公司单户表账面上需挂一笔借：其他应收款-集团公司，集团公司单户表账面上需挂一笔贷：其他应付款-A公司，但我认为实际上双方均不欠款。这样处理单户表的资产和负债就不符合实际情况。 请陈版帮忙看看这样的实例应如何处理最合适？

回答人：chenyiwei
你的意见比较合理。

提问人：呼叫帮助 时间：2017-06-21 08:54:03
项目经理的理解主要是认为三个公司均为法人单位，应按出资人来享受和承担责任，所以分红也是如此。另外这中分配集团公司或A公司也没有正式的文件来证明B公司的分配实际就是A公司的分配。所以他就提出上述的处理方式。对于这样的问题审计时我们又如何把握和取证？

回答人：chenyiwei
股权投资是逐层进行的，而被投资公司对股东的分配只能基于直接投资形成的股权关系，不能越级进行分配。所以分配也只能逐级向上传递。

提问人：呼叫帮助 时间：2017-06-22 22:15:50
本集团公司是事业单位企业化管理，A公司是本集团公司的全资子公司。A公司本年度外面的B公司委贷 5000 万元，年利率为8%。年底B公司按A公司的要求将委贷的利息全部转给集团公司。对于这样的情况，本集团公司收到的委贷利息是否可以视作收到A公司的分配？

回答人：chenyiwei
理论上委贷利息收入仍确认在A公司，A公司同时应确认对集团公司的利润分配，再将应付股利和应收利息相抵，由借款人直接将款项与集团公司结算。

提问人：madfrog2011 时间：2018-02-14 09:35:45
陈版，股东借给公司的带息暂借款也是计入其他应付款吗？现金流量表中属于筹资活动吗？

回答人：chenyiwei
1 、可以计入其他应付款或长期应付款（根据借款期限确定）； 2 、是筹资活动。